【裁判字號】    97,上易,575
【裁判日期】    970430
【裁判案由】    侵占
【裁判全文】
臺灣高等法院刑事判決                 97年度上易字第575號
上  訴  人  台灣桃園地方法院檢察署檢察官
被      告  甲○○
            丙○○
上  一  人
選任辯護人  鄭華合律師
上列上訴人因被告等侵占案件，不服臺灣桃園地方法院96年度易
字第97號，中華民國97年1 月14日第一審判決（起訴案號：臺灣
桃園地方法院檢察署95年度偵字第24662 號），提起上訴，本院
判決如下：
    主  文
上訴駁回。
    理  由
一、本案經本院審理結果，認第一審以上訴人即檢察官所舉證據
    尚不足認被告甲○○、丙○○有業務侵占犯行，自屬不能證
    明被告犯罪，依法諭知無罪判決。其認事用法，核無不當，
    應予維持，並餘引用原審判決書所記載之理由（如附件）。
二、檢察官上訴意旨略以：長興國際科技股份有限公司（下稱長
    興公司）不否認已提領告訴人勁錸科技股份有限公司（下稱
    勁錸公司）化學溶劑（下稱PMA）152桶，卻無現金交付、支
    票給付，或電匯轉帳之證據。且勁錸公司庫存檔案並無94年
    9月28日、同年10月11日、同年10月14日（上訴書誤載為11
    月14日）PMA出貨單據、過磅紀錄、卡車載運資料。又一般
    掏空、侵占案件，在會計帳面資料上均不會露出破綻，自不
    能以統一發票或兩造間往來對帳無誤，即認被告甲○○、丙○○無業務侵占犯行。爰依法上訴請求撤銷改判云云。
三、經查：
(一)長興公司自民國94年8 月間起，陸續向大同化工原料企業有
    限公司（下稱大同公司）購買PMA ，由勁錸公司供貨。長興
    公司與大同公司、勁錸公司間因買賣PMA 產生債權債務糾紛
    ，業經長興公司會計戊○○、勁錸公司會計己○○互相就相
    關發票、送貨標籤等資料對帳，並製作94年度PMA 帳務資料
    ，業據戊○○、己○○於原審證述在卷，並有上開94年度PM
    A帳務資料、大同銷長興120桶收款明細、大同銷長興50桶收
    款明細、大同11/9止銷長興收款明細、長興公司倉租統計表
    、勁錸公司出貨單、過磅紀錄單、大同公司出貨單、JU0000
    0000、JU00000000統一發票二紙、化學溶劑PMA 桶子上標籤
    等資料在卷為憑。互核勾稽戊○○、己○○所證及相關資料
    ，可知勁錸公司於94年9月28日出貨52桶PMA予長興公司，係
    加計94年8 月10日已付款之14桶及再行購買之38桶的總和，
    因其中14桶前於94年8月9日付款，故僅就剩餘之38桶計價、
    付款，大同公司遂開立JU00000000號38桶PMA 價款之統一發
    票予長興公司。又勁錸公司分別於94年10月11日出貨41桶、
    同年10月14日出貨49桶及同年10月15日出貨30桶PMA 予長興
    公司，因總量為120桶PMA，故大同公司方開立JU00000000號
    120桶PMA價款之統一發票予長興公司。益見勁錸公司94年9
    月28日出貨52桶PMA、同年10月14日出貨41桶PMA、同年10月
    15日出貨30桶PMA予長興公司，均係勁錸公司、大同公司、
    長興公司間正常之交易行為無訛。
(二)長興公司雖未有購買52桶、41桶及49桶PMA 支付相等桶數價
    金之發票或現金支付證明資料。然如上述，勁錸公司係不同
    時日分批將PMA交予長興公司，而長興公司支付所購得之PMA
    價款係將勁錸公司分批所交付之PMA合併給付，故方有大同
    公司開立JU00000000號38桶PMA價款、開立JU00000000號120
    桶PMA價款之統一發票予長興公司。是以長興公司並未收受
    大同公司開立以52桶、41桶、49桶PMA計價之發票，乃屬事
    理之當然。
(三)勁錸公司雖表示庫存檔案無94年9 月28日、同年10月11日、
    同年10月14日出貨PMA 予長興公司之出貨單據、過磅紀錄、
    卡車載運資料。然衡諸常情，一般公司販售PMA 等須過磅、
    載運之化學溶劑，為有效管理化學溶劑進出數量，販售公司
    均會有出貨單、過磅紀錄、卡車載運等相關資料憑以管控販
    入、販出數量及向購入公司請款之依據，故上開資料乃勁錸
    公司內部管理稽核PMA 進出之控管資料，屬勁錸公司所應保
    留建檔之資料，尚非長興公司所可能擁有，自難僅以勁錸公
    司謂該等資料闕如，即謂甲○○、丙○○有業務侵占犯行。
    再勁錸公司、大同公司與長興公司間因買賣PMA所產生債權
    債務糾紛，業經勁錸公司會計己○○、長興公司會計戊○○
    對帳無訛，以統一發票有前後序號之別，大同公司開立JU00
    000000號係94年9月28日出貨38桶PMA之價款，開立JU000000
    00號係同年10月11日、14日、15日出貨120桶PMA之價款，發
    票號碼與出貨日期先後順序相符，自無造假之可能。
四、綜觀卷附現存資料，並無證據足資證明甲○○、丙○○有業
    務上侵占犯行。檢察官提起上訴，指摘原判決不當，為無理
    由，應予以駁回。
據上論斷，應依刑事訴訟法第373條、第368條，判決如主文。
本案經檢察官覃正祥到庭執行職務。
中    華    民    國    97    年    4    月     30    日
                  刑事第二庭審判長法  官  呂丹玉
                                  法  官  林恆吉
                                  法  官  李麗玲
以上正本證明與原本無異。
不得上訴。
                                  書記官  廖婷璇
中    華    民    國    97    年    4    月    30    日
附件
臺灣桃園地方法院刑事判決                96年度易字第97號
公  訴  人  臺灣桃園地方法院檢察署檢察官
被      告  甲○○  男  35歲（民國○○年○月○日生）
                    身分證統一編號：Ｚ000000000號
                    住桃園縣中壢市○○路23號
            丙○○  男  35歲（民國○○年○月○○日生）
                    身分證統一編號：Ｚ000000000號
                    住台北縣新店市○○街64號3樓
上  一  人
選任辯護人  鄭華合律師
上列被告等因侵占案件，經檢察官提起公訴（95年度偵字第2466
2號），本院判決如下︰
    主  文
甲○○、丙○○均無罪。
    理  由
    又不能證明被告犯罪者，應諭知無罪之判決，刑事訴訟法第
五、然查：
（一）證人即告訴人代表人乙○○於本院96年6 月25日審理時證
      述：卷附告證六之九十四年度ＰＭＡ帳務資料係長興公司
      所製作，由丙○○及戊○○拿給伊，作為對帳之用，該資
      料第2 頁記載之內容均正確，對於後附之發票、出貨記錄
      均沒有爭議，只有少數之金額有出入；而卷附被證一之傳
      真資料係勁錸公司傳真給長興公司之資料，亦是作對帳之
      用等語；證人即長興公司會計人員戊○○於本院96年6 月
      25日審理時亦結證述：卷附告證六之九十四年度ＰＭＡ帳
      務資料係伊整理的，而伊有先傳真給勁錸公司的會計人員
      己○○，己○○再基於這些內容製作卷附被證一之資料傳
      真給伊等語；而證人即勁錸公司會計人員己○○於本院96
      年8 月30日審理時復結證稱：在伊任職期間，呂副總曾經
      要伊去和長興公司的蔡小姐對帳，因為好像有部分的帳不
      清楚，伊還因此與蔡小姐對帳，並做了明細表。伊記得對
      帳的往來期間是94年7 至9 月，內容包括勁錸公司開給長
      興公司的發票；卷附告證六之九十四年度ＰＭＡ帳務資料
      就是長興公司對帳時帶來的，而卷附被證一之傳真資料就
      是伊應呂副總的要求去跟長興公司核對帳目所整理的資料
      ，並有與長興公司的蔡小姐互相傳真手上所整理的對帳資
      料等語，此外，復有卷附告證六之九十四年度ＰＭＡ帳務
      資料及被證一之傳真資料在卷可稽（見本院卷一第62至87
      頁、第31至42頁），足認卷附告證六之九十四年度ＰＭＡ
      帳務資料係長興公司所製作，並交付勁錸公司作為核對 2
      家公司帳戶之用，經勁錸公司核對後再行製作卷附被證一
      之資料傳真予長興公司確認，是上開卷附告證六之九十四
      年度ＰＭＡ帳務資料及被證一之傳真資料，堪信為真實，
      先予敘明。
（二）證人即長興公司會計人員戊○○於本院96年6 月25日審理
      時結證述：告證六之九十四年度ＰＭＡ帳務資料第2 頁係
      伊整理的，其中第2 列備註欄記載「80桶- 穗曄，長興庫
      存14桶」係指長興公司有進勁錸公司的ＰＭＡ94桶，有出
      80桶的ＰＭＡ給穗曄公司，但發票是開94桶的金額，是大
      同公司開給長興公司的發票，伊也匯94桶的貨款給大同公
      司，就是說勁錸公司有14桶的貨物是屬於長興公司的，所
      以上面才會記載長興庫存14桶；而第13列備註欄記載「10
      /13-7239.7kg長興已收貨- 桶號Ｂ-38 桶」意指10月13日
      長興公司有匯38桶貨款給大同公司，並非指進貨的日期，
      而7239.7kg是9 月底勁錸公司總共出貨52桶給長興公司，
      但是因前述有14桶已經付款，所以伊計費的時候就有先扣
      除這14桶，剩下38桶。因52桶出貨到鴻信倉儲的時候，並
      沒有出貨單，所以伊係依照桶子上面所貼標籤記載之成份
      、重量填載，並計算出總公斤數，而依據標籤所製作出來
      的計價明細伊有先傳真給勁錸公司的會計人員己○○，己○○再基於這些內容製作卷附被證一之資料傳真給伊，因
      之前庫存14桶長興公司已經付過錢，所以被證一第8 頁特
      別將編號1 至14號分出來沒有計價，而剩餘的38桶就是後
      來勁錸公司以發票ＪＵ00000000號請款的內容；另卷附被
      證五之長興公司倉租統計表第2 筆（即9 月28日）入庫之
      52桶就是指前述已付款之14桶及另外38桶的總和，而於94
      年10月13日勁錸公司並沒有另外再出貨52桶ＰＭＡ給長興
      公司，伊僅有於該日匯款給大同公司而已等語；又證人即
      勁錸公司會計人員己○○於本院96年8 月30日審理時亦結
      證稱：卷附告證六之九十四年度ＰＭＡ帳務資料就是長興
      公司對帳時帶來的，而卷附被證一之傳真資料就是伊應呂
      副總的要求去跟長興公司核對帳目所整理的資料，並有與
      長興公司的蔡小姐互相傳真手上所整理的對帳資料，並曾
      將這份資料交給副總呂秋育看過，其中記載50桶的明細就
      是卷附被證一第8 頁的記載；而被證四也是伊製作的，係
      伊開發票出去後，才在「長興應收帳款總額」附註發票號
      碼等語，再者，依本院卷附被證一第1 頁、被證四之「大
      同銷長興50桶收款明細」（見本院卷一第31頁、第103 頁
      ）所載銷貨成品、半成品之總重量及被證一第8 頁所載各
      桶桶號、批號、重量之明細表（見本院卷一第38頁），均
      與卷附告證六之九十四年度ＰＭＡ帳務資料內之各桶桶號
      、批號、重量明細表（見本院卷一第74頁反面至75頁）及
      卷附之標籤（附於本院卷證物袋內）所載內容一致；另被
      證一第1 頁、被證四「大同銷長興50桶收款明細」（見本
      院卷一第31頁、第103 頁）所載之金額、「長興應收帳款
      總額（ＪＵ00000000）」，亦與被證二發票號碼ＪＵ0000
      0000號之發票（本院卷一第43頁）所載之金額及票據號碼
      相符，由上揭證人之證述及卷附之相關資料相互勾稽，足
      見勁錸公司94年9 月28日出貨52桶ＰＭＡ予長興公司，確
      係因加計94年8 月10日已付款之14桶及再行購買之38桶的
      總和，然因其中14桶前於94年8 月9 日已付款，故僅就剩
      餘之38桶計價、付款及開立發票，而此部分之事實，亦經
      2 公司之承辦人員於事後相互核對確認無誤，並分別記載
      於卷附告證六之統計表（本院卷一第66頁反面）及被證一
      、被證四之明細表（本院卷一第31頁、第103 頁）內，是
      堪認於94年9 月28日出貨予長興公司之52桶ＰＭＡ，係勁
      錸公司與長興公司間正常之交易行為，勁錸公司事先即已
      知情且同意。
（三）另證人即長興公司會計人員戊○○於本院96年6 月25日審
      理時亦證述：卷附告證六之九十四年度ＰＭＡ帳務資料第
      2 頁第12列備註欄記載「10/00-00000.67kg- 桶號Ｃ-120
      桶（95扣），長興已收貨」係指10月11日的時候勁錸公司
      有120 桶的ＰＭＡ要出給長興公司，但是要付現金才要出
      貨，所以伊在10月11日的時候有匯款給大同公司，勁錸公
      司從10月11日開始出貨到鴻信倉儲，總共出120 桶。公斤
      數也是從標籤上記載的重量來加總計算、計費，大同公司
      係於11月1 日開發票給長興公司；卷附被證一第10至12頁
      之內容就是上開120 桶的貨物，後來勁錸公司以ＪＵ0000
      0000號發票請款，並於發票備註欄記載有120 桶；且伊確
      定被證五之倉租統計表及卷附之成品庫存卡上記載10月11
      日入庫41桶、10月14日入庫49桶及10月15日入庫30桶，加
      總起來就是上述的120 桶，因鴻信倉儲來向伊請款時，伊
      有核對過120 桶的數量，就是這3 筆的數字，且長興公司
      並無於94年10月11日當天收到勁錸公司出貨之120 桶的Ｐ
      ＭＡ，而僅有收到41桶而已等語；又證人即勁錸公司會計
      人員己○○於本院96年8 月30日審理時亦證稱：告證六之
      九十四年度ＰＭＡ帳務資料所附之發票（見本院卷一第72
      頁反面）第1 張係伊開立的，上開發票備註欄有載明「12
      0 桶」也是伊寫的，因為第1 張發票是銷貨出去以後才開
      的，當初是呂秋育說120 桶的溶劑已經賣出去，伊為了要
      區別哪一筆是已經銷售出去的貨物，所以才會做這樣的註
      記，被證四也是伊製作的，係伊開發票出去後，才在「長
      興應收帳款總額」附註發票號碼，而被證一第10至12頁之
      記載就是120 桶的明細等語；再參以本院卷附被證一第 1
      頁、被證四之「大同銷長興120 桶收款明細」（見本院卷
      一第31頁、第103 頁）所載之桶數、被證五之倉租統計表
      及卷附之成品庫存卡上記載10月11日入庫41桶、10月14日
      入庫49桶及10月15日入庫30桶，加總起來確與120 桶相符
      ；且被證一第10至12頁所載各桶桶號、批號、重量之明細
      表（見本院卷一第38頁），均與卷附告證六之九十四年度
      ＰＭＡ帳務資料內之各桶桶號、批號、重量明細表（見本
      院卷一第73頁至74頁）及卷附之標籤（附於本院卷證物袋
      內）所載內容一致；又被證一第1 頁、被證四之「大同銷
      長興120 桶收款明細」（見本院卷一第31頁、第103 頁）
      所載之金額、「長興應收帳款總額（ＪＵ00000000）」，
      亦與被證二發票號碼ＪＵ00000000號之發票（見本院卷一
      第43頁）所載之金額及票據號碼相符，綜觀上揭證人證述
      及卷附資料相互比照，可見勁錸公司分別於94年10月11日
      出貨41桶、94年10月14日出貨49桶及94年10月15日出貨30
      桶ＰＭＡ予長興公司，即為被證一、被證四「大同銷長興
      120 桶收款明細」（本院卷一第31頁、第103 頁）所載之
      總和，而該內容既經勁錸公司之會計人員己○○與長興公
      司會計人員戊○○核對確認無誤，勁錸公司並據此以大同
      公司之名義開立統一發票（見本院卷一第43頁）予長興公
      司，堪認於94年10月11日、94年10月14日分別出貨予長興
      公司之41桶、49桶ＰＭＡ，亦係事先經勁錸公司之同意，
      而與長興公司間具有正常之交易行為。
（四）證人即告訴人代表人乙○○於偵查時雖指訴被告2 人有上
      開公訴意旨所揭之共同侵占犯罪事實，並於96年6 月25日
      本院審理時證述：伊係至鴻信公司對帳時，無意中看到鴻
      信公司內部的成品庫存卡，其中記載9 月28日有1 筆ＰＭ
      Ａ的進貨，伊認為有問題，便回去核對加班單及ＧＰＳ運
      送資料，由於伊公司所有的車牌號碼320 －ＲＢ號貨車係
      依據環保法令用來載運廢棄物的專用車，不可能用來載運
      貨物，伊公司的貨都是用外車載送，不可能用裝有ＧＰＳ
      之專用車來載貨，因此發現94年9 月28日、同年10月11日
      及同年10月14日有3 批係利用上開專用車出貨至鴻信公司
      的事實，但公司內並沒有任何出貨單、地磅單等相關資料
      ，因此認為上開3 批出貨係未經勁錸公司同意；雖然卷附
      被證二之2 張發票係勁錸公司向長興公司請款所開立之發
      票，發票的貨物就是桶裝的ＰＭＡ，但是其中發票號碼Ｊ
      Ｕ00000000號發票所載之貨物係10月13日出貨給長興公司
      ，是長興公司自己派外車送的；而發票號碼為ＪＵ000000
      00號的發票就是勁錸公司向長興公司請款120 桶ＰＭＡ的
      發票，它的內容就是被證一傳真資料第1 頁及10-12 頁所
      指的120 桶ＰＭＡ，是94年10月11日出貨當天一次120 桶
      全數出完云云。然勁錸公司分別於94年9 月28日、同年10
      月11日及同年10月14日出貨52桶、41桶及49桶ＰＭＡ予長
      興公司，均係經勁錸公司同意一情，業已如前述，況勁錸
      公司所有車牌號碼320 －ＲＢ號之貨車雖係依行政院環境
      保護署要求必須裝置即時追蹤系統（ＧＰＳ）之車輛，惟
      並非裝置ＧＰＳ追蹤系統之車輛即需提出事業事業廢棄物
      清理計畫書及申報遞送三聯單等情，有行政院環境保護署
      96 年9月5 日環署廢字第09600659 82 號函及檢附之車號
      320 －ＲＢ【94/8/1～94/11/30停頓點軌跡資料】（見本
      院96年度聲字第1217號卷第6 至11頁）、96年12月7 日環
      署廢字第0960089857號函及檢附之勁錸公司公民營廢棄物
      清理許可證、行車軌跡相對應之遞送三聯單、廢棄物清理
      計畫書等資料（附於本院卷二）在卷可參，而依上開停頓
      點軌跡資料及遞送三聯單相互比對以觀，上開車號320 －
      ＲＢ貨車每次之移動並非均有遞送三聯單，足認上開車輛
      並非僅供載運廢棄物而已，益徵證人即告訴人之代表人乙○○上開所述是否與事實相合，顯非無疑，且證人乙○○
      另於本院審理時已證述：勁錸公司並沒有任何伊所指遭被
      告2 人侵占之94年10月11日出貨120 桶貨或10月13日出貨
      38桶給長興公司的原始憑證可資證明等語明確（本院96年
      6 月25日審判筆錄第14頁），告訴人自始亦未能提出告訴
      人公司所指遭被告2 人侵占之上開2 批ＰＭＡ出貨時間、
      數量之證明文件，因此亦無法認證人乙○○上揭證述：發
      票號碼ＪＵ00000000號發票所載之貨物係10月13日出貨給
      長興公司，發票號碼為ＪＵ00000000號發票所載之貨物係
      94年10月11日一次出貨120 桶云云，有所憑據，而得以採
      取，是尚難以證人乙○○於偵查中之證述作為認定被告2
      人有業務侵占犯行之依據。
（五）末查，證人即勁錸公司司機丁○○、證人即鴻信公司負責
      人周廷權於檢察官訊問時所為之證詞及卷附之勁錸公司勞
      工保險加保及退保申請表、長興公司董監事登記資料、勁
      錸公司加班申請單、鴻信公司保管之入庫通知單、成品庫
      存卡等證據，亦僅能證明被告甲○○分別於94年9 月28日
      、同年10月11日及同年10月14日指示證人丁○○晚間加班
      ，分別載運52桶、41桶、49桶ＰＭＡ至鴻信公司倉庫且未
      填具出貨單，而被告丙○○曾於上開時日通知證人周廷權
      要運ＰＭＡ入庫，並登記為長興公司所有等情，然上開情
      節為被告2 人所不否認，且與本件告訴人指訴被告2 人業
      務侵占之3 批出貨是否經勁錸公司同意無直接之關聯性，
      職是，尚無從僅憑上開證據即為被告2 人不利之認定。
（六）綜上所述，公訴意旨所指被告2 人涉犯業務侵占罪嫌之 3
      批出貨，既均已取得告訴人勁錸公司之同意，且勁錸公司
      以大同公司之名義開立統一發票（見本院卷一第43頁）予
      長興公司，事後並經2 公司之承辦人員相互核對確認無誤
      ，並分別記載於卷附告證六之統計表（見本院卷一第66頁
      反面）及被證一、被證四之明細表（見本院卷一第31頁、
      第103 頁）內，足見上開3 批交易確實存在，實無從認被
      告2 人有何業務侵占上開3 批貨物之行為。此外，本案復
      查無其他積極證據，足資證明被告2 人有公訴人所指之上
      開罪嫌，揆諸首揭規定及說明，本案既不能證明被告2 人
      犯罪，自均應依法為無罪之諭知。
據上論斷，應依刑事訴訟法第301條第1項，判決如主文。
本案經檢察官鄭東到庭執行職務。
中    華    民    國    97    年     1    月    14    日
                    刑事第十二庭審判長法  官  王  美  玲
                                      法  官  林  靜  梅
                                      法  官  羅  國  鴻
以上正本證明與原本無異。
如不服本判決，應於判決送達後10日內向本院提出上訴狀（應附
繕本），其未敘述上訴理由者，應於上訴期間屆滿後20日內補提
理由書狀於本院，上訴於臺灣高等法院。
                                      書記官  戴  育  萍
中    華    民    國    97    年    1     月    15    日


司法院資訊處製作；財團法人民間司法改革基金會備份。
